---
title: "PCM_S4"
author: "Marcial Escudero"
date: "2024-01-11"
output: html_document
editor_options: 
  chunk_output_type: console
---


MODELO BROWNIANO CON MULTIPLES TASAS

Ahora veremos modelos brownianos en los que la tasa de evolución, sigma2, puede diferir entre diferentes clados o diferentes partes del árbol filogenético.
Estos modelos están implementado en varias funciones de R como por ejemplo la función ratebytree de phytools.
Vamos a ajustar modelos con 2, 3, 4, etc. tasas de evolución y los compararemos con el modelo más simple con una sola tasa evolutiva (Revell et al., 2018). Este método fue llamado método "censored" en la descripción original del modelo (O'Meara et al., 2006).

Cargaremos un dataset de dos grupos diferentes de lagartos: La familia norteamericana Phtynosomatidae y el clado sudamericano Liolaemidae (Harmon et al., 2003).
Lo que pretendemos es comparar la tasa de evolución del tamaño del cuerpo de esos lagartos entre los dos clados.
Los archivos necesarios están disponibles en este proyecto de R. Vamos a cargarlos y echarles un vistazo.

```{r}
## load packages
library(phytools)
## read trees from file
phryn.tree<-read.tree("Phrynosomatidae.phy")
liol.tree<-read.tree("Liolaemidae.phy")
## subdivide plotting area
par(mfrow=c(1,2))
## plot the two trees, adding labels using mtext
plotTree(phryn.tree,color="lightblue",fsize=0.5,ftype="i",mar=c(1.1,1.1,2.1,1.1))
mtext(text="(a)",line=0,adj=0)
plotTree(liol.tree,color="lightgreen",fsize=0.5,ftype="i",mar=c(1.1,1.1,2.1,1.1))
mtext(text="(b)",line=0,adj=0)

## read data file
Iguania<-read.csv("Iguania.csv",row.names=1)
head(Iguania)

```

Necesitamos hacer algunos ajustes para conseguir tener dos filogenias y sus respectivos datasets de fenotipos en los que coincidan las especies que tenemos en las filogenias y en los datasets.

```{r}
## load geiger
library(geiger)
## run name.check on phrynosomatid tree
chk<-name.check(phryn.tree,Iguania)
summary(chk)

## subsample Iguania to include only phrynosomatids
phryn.data<-Iguania[phryn.tree$tip.label,]
## check to see it matches the tree
name.check(phryn.tree,phryn.data)

## subsample Iguania to include only liolaemids
liol.data<-Iguania[liol.tree$tip.label,]
name.check(liol.tree,liol.data)
```

En nuestro dataset tenemos 4 rasgos diferentes pero nos vamos a centrar ahora en el rasgo del tamaño total del cuerpo.

```{r}
## extract body sizes (SVL) for phrynosomatids and liolaemids
## into separate vectors
phryn.size<-log(setNames(phryn.data$SVL,rownames(phryn.data)))
liol.size<-log(setNames(liol.data$SVL,rownames(liol.data)))
```

Ahora vamos a ajustar nuestro modelos. La función ratbytree es capaz de coger una lista de árboles y una lista de rasgos. Usaremos esta opción para ajustar la evolución de nuestro rasgo de interés en las dos filogenias.

```{r}
## fit our censored multi-rate Brownian model using
## phytools::ratebytree
fit.size<-ratebytree(c(phryn.tree,liol.tree),list(phryn.size,liol.size))
fit.size
```

Como podemos ver podemos rechazar la hipótesis nula de igualdad en la tasa de evolución del tamaño del cuerpo para ambos grupos. 


MODELOS ORSTEIN-UHLENBECK CON MÚLTIPLES ÓPTIMOS

Podemos también calcular modelos OU más complejos donde en vez de haber un óptimo puede haber 2, 3, 4, etc. óptimos.
En vez de tres parametros en el modelos más simple (sigma2, theta y alpha), ahora estimamos tantos parámetros adicionales como óptimos (theta) adicionales haya.
Para ver este modelo vamos a usar los datasets anole.data.csv y ecomorph.csv (Mahler et al., 2010) disponibles en este proyecto de R.
En primer lugar vamos a cargar dichos datasets

```{r}
## read morphological data from file
anole.morphology<-read.csv("anole.data.csv",row.names=1)
## read ecological states from file
anole.ecomorph<-read.csv("ecomorph.csv",row.names=1,stringsAsFactors=TRUE)

## read in the phylogeny with ecomorph mapped
## using phytools::read.simmap as this is not a regular tree but a tree with 6 discrete traits mapped onto the phylogeny
ecomorph.tree<-read.simmap(file="anolis.mapped.nex",format="nexus",version=1.5)
ecomorph.tree

## check to see if data and phylogeny match using
## geiger::name.check
chk<-name.check(ecomorph.tree,anole.morphology)
summary(chk)

## trim our input data to match the tree using
## negative indexing
ecomorph.data<-anole.morphology[-which(rownames(anole.morphology)%in%chk$data_not_tree),]
name.check(ecomorph.tree,ecomorph.data)

```

Para ajustar nuestro modelo OU con multiples óptimos usaremos el paquete OUwie. 

```{r}
library(OUwie)
```

En este caso no vamos a usar directamente uno y otro rasgo cuantitativo continuo disponible, en cambio haremos un PCA filogenetico de todos los rasgos disponibles (SVL, HL, HLL, FLL, LAM y TL).

```{r}
## run phylogenetic PCA and print the results
pca<-phyl.pca(ecomorph.tree,ecomorph.data)
print(pca)

```

Vamos a utilizar en nuestros análisis el PC3 que está directamente relacionado con la longitud de la extremidad delantera (FLL) y trasera (HLL) e inversamente relacionado con el número de laminillas (LAM) que son expansiones en forma de escama de los dedos y son claves en la típica escalada de estos animales. Las especies de este grupo que viven en árboles (escaladoras) suelen tener extremidades más cortas y mayor número de laminillas por lo que el PC3 es de sumo interés para estudiar el microhabitat de estos organismos.

Para trabajar con OUwie lo primero que tenemos que hacer es fabricar un data.frame con los nombres de nuestras especies, el óptimo al que pertenece cada especie en nuestro análisis (en nuestro caso los diferentes microhabitats) y nuestro caracter continuo (PC3).

```{r}
## create our OUwie data frame
ouwie.data<-data.frame(Genus_species=rownames(scores(pca)),Reg=anole.ecomorph[rownames(scores(pca)),],X=as.numeric(scores(pca)[,3]))
head(ouwie.data,n=10)
```

También necesitaremos la reconstrucción de los microhábitats para realizar el análisis. Recuerda que este mapeo estaba disponible en el árbol que cargamos hace un momento.

```{r}
cols<-setNames(rainbow(n=6),levels(anole.ecomorph[,1]))
plot(ecomorph.tree,cols,lwd=2,ftype="i",fsize=0.4,ylim=c(-4,82),outline=TRUE)
add.simmap.legend(colors=cols,prompt=FALSE,x=0,y=-2,vertical=FALSE,fsize=0.9)
#CG crown-giant, GB grass-bush, TC trunk-crown, TG trunk-ground, Tr trunk, Tw twig
```

Finalmente vamos a ajustar nuestros modelos. Ajustaremos un modelo browniano simple, un modelo browniano en el que sigma2 cambia en función del microhabitat y finalmente un modelo OU en el que el óptimo theta cambia en función del microhábiat.

```{r}
## fit standard, one-rate Brownian model
fitBM<-OUwie(ecomorph.tree,ouwie.data,model="BM1",simmap.tree=TRUE)
fitBM

## fit multi-rate Brownian model
fitBMS<-OUwie(ecomorph.tree,ouwie.data,model="BMS",simmap.tree=TRUE,root.station=FALSE)
fitBMS

# fit multi-regime OU model
fitOUM<-OUwie(ecomorph.tree,ouwie.data,model="OUM",simmap.tree=TRUE,root.station=FALSE)
fitOUM

## extracting AIC scores
aic<-setNames(c(fitBM$AIC,fitBMS$AIC,fitOUM$AIC),c("BM1","BMS","OUM"))
aic
## compute Akaike weights
aic.w(aic)
```

El modelo OU con múltiples optimos es muchísimo mejor que los otros dos modelos.

Veamos un gráfico donde podemos apreciar claramente el proceso de convergencia evolutiva que se da en este grupo.

```{r}
## get the tip state for ecomorph for each species
tips<-getStates(ecomorph.tree,"tips")
## set these tip states to have the colors using the
## color scheme 
tip.cols<-cols[tips]
## plot tree with adjacent barplot using
## phytools::plotTree.barplot
plotTree.barplot(ecomorph.tree,scores(pca)[,3],args.plotTree=list(fsize=0.4),args.barplot=list(col=tip.cols,xlab=expression(paste("PC3 (",""%up%"","limbs, ",""%down%"","lamellae)",sep="")),cex.lab=0.8))
## add an informative legend
legend("topright",levels(anole.ecomorph[,1]),pch=22,pt.bg=cols,pt.cex=1.5,cex=0.9)
#CG crown-giant, GB grass-bush, TC trunk-crown, TG trunk-ground, Tr trunk, Tw twig

```


MODELOS BROWNIANOS CON MÚLTIPLES VARIABLES Y CORRELACIONES EVOLUTIVAS

En primer lugar carguemos los archivos de los datasets necesarios para ajustar los modelos y echemos un vistazo.

```{r}

# read in tree with encoded discrete state using
## phytools::read.simmap as it has a mapped discrete trait
fish.tree<-read.simmap(file="Centrarchidae.nex",format="nexus",version=1.5)
print(fish.tree,printlen=2)

## read in trait data using read.csv
fish.data<-read.csv("Centrarchidae.csv",header=TRUE,row.names=1,stringsAsFactors=TRUE)
head(fish.data)

## set colors to be used for plotting
cols<-setNames(c("white",palette()[2]),c("non","pisc"))
## plot "simmap" object
plot(fish.tree,cols,lwd=3,ftype="i",outline=TRUE,fsize=0.6)
## add a legend
legend("topleft",c("non-piscivorous","piscivorous"),pch=22,pt.bg=cols,pt.cex=1.5,cex=0.7,bty="n")

```

La hipótesis que queremos comprobar es si el modo de alimentación determina caracteristicas anatómicas en este grupo de peces.
Nuestros dos rasgos continuos son el ancho de la boca (el ancho relativo de la boca cuando está abierta) y la longitud bucal (la longitud relativa de la cavidad de la boca).
Para comprobar esta hipótesis usaremos la función evol.vcv de phytools. Esta función necesita una filogenia con un caracter discreto mapeado y una matriz numérica (nuestro dataset fish.data tiene tres columnas, la primera un caracter discreto, y la 2 y 3 nuestros caracteres cuantitativos de interés. Constriuremos una matriz numérica a partir de estos dos caracteres cuantitativos).

```{r}
## convert numerical trait data to a matrix
fish.buccal<-as.matrix(fish.data[,2:3])
## fit multi-regime multivariate Brownian model
fitMV<-evol.vcv(fish.tree,fish.buccal)
fitMV
```

Podemos concluir que el modelo más complejo con dos matrices de covarianza entre los dos caracteres (una matriz para piscivoros y otra para no piscivoros) se ajusta mucho mejor que el modelo con una sola matriz de covarianza.

Ya que las correlaciones se interpretan mucho mejor que las covarianzas vamos a calcularlas a partir de la función cov2cor.

```{r}
cov2cor(fitMV$R.single)
cov2cor(fitMV$R.multiple[,,"non"])
cov2cor(fitMV$R.multiple[,,"pisc"])
```

Esto nos muestra que el mejor modelo, la correlacion coevolutiva entre nuestras dos variables cuantitativas es mucho mayor en peces piscivoros que en no piscivoros. Esto tiene sentido biológico ya que en los peces piscivoros es necesario una integración mucho mayor de los diferentes aspectos del aparato de alimentación.
Vamos a visualizar este patrón.

```{r}
## modify the margins of the plot area and adjust axis
## and label font sizes
par(cex.lab=0.7,cex.axis=0.6,mar=c(5.1,4.1,1.1,2.1))
## plot the phylomorphospace without the mapped
## regimes
phylomorphospace(as.phylo(fish.tree),fish.buccal,ftype="off",lwd=4,xlab="gape width",ylab="buccal length",node.size=c(0,0),bty="n")
## add the phylomorphospace projection with the
## mapped regimes
phylomorphospace(fish.tree,fish.buccal,ftype="off",colors=cols,lwd=2,node.by.map=TRUE,xlab="gape width",ylab="buccal length",node.size=c(0,1.3),add=TRUE)
## add a legend
legend("topleft",c("non-piscivorous","piscivorous"),pch=22,pt.bg=cols,pt.cex=1.5,cex=0.7)
```


HETEROGENEIDAD EVOLUTIVA DEL MODELO BROWNIANO

Ahora ajustaremos modelos en los que la tasa evolutiva sigma2 varía en función del tiempo.

Una primera posibiliad es que haya cambios bruscos en la tasa de evolución en un punto o varios puntos de la filogenia. Pero en este caso en vez de esos cambios estar marcados a priori por un caracter discreto, la localización de dichos cambios será también estimada.
Esto lo podemos hacer con la función rateshift de phytools.
Para comprobar esto vamos a utilizar un dataset de Broeckhoven et al., (2016) en la que los autores estudian la evolución de las estructura de defensa en una familia de lagartos sudafricanos, Cordylidae. Usaremos la función mencionada para ajustar un modelo en la que la tasa de cambio desciende de manera brusca a partir de un momento (En el estudio original se ajusto un modelo EB o early burst en la que tasa de evolución es máxima en la raiz del árbol y luego decae progresivamente hasta el presente).

En primer lugar vamos a cargar y explorar los dataset disponibles en este proyecto de R.

```{r}
## read cordylid tree from file
cordylid.tree<-read.tree(file="cordylid-tree.phy")
print(cordylid.tree,printlen=4)

## read cordylid data from file
cordylid.data<-read.csv(file="cordylid-data.csv",row.names=1)
head(cordylid.data)

```

Los datos vienen de un PCA. El PC1 está directamente correlacionado con longitud de las espinas e inversamente correlacionado con la longitud de las extremidades.

```{r}
cordylid.pc1<-setNames(cordylid.data$pPC1,rownames(cordylid.data))
```

Ahora vamos a ajustar modelos brownianos simples, con un cambio en la tasa y con dos cambios en la tasa de evolución.
Vamos a incluir también el modelo EB para comparar con el estudio original. 
Y finalmente vamos a comparar todos los modelos.

```{r}
## fit single-rate model (no rate shift)
fit1<-rateshift(cordylid.tree,cordylid.pc1)
## fit two-rate model (one rate shift)
fit2<-rateshift(cordylid.tree,cordylid.pc1,nrates=2)
## fit three-rate model (two rate shifts)
fit3<-rateshift(cordylid.tree,cordylid.pc1,nrates=3)
## fit EB model using geiger::fitContinuous
fitEB<-fitContinuous(cordylid.tree,cordylid.pc1,model="EB")
## compile our results into a list, sorted by
## the number of parameters estimated
fits<-list(fit1,fitEB,fit2,fit3)
## create a table summarizing model fits
data.frame(model=c("BM","EB","two-rate","three-rate"),logL=sapply(fits,logLik),k=sapply(fits,function(x) attr(logLik(x),"df")),AIC=sapply(fits,AIC),weight=unclass(aic.w(sapply(fits,AIC))))
```

El mejor modelo es el que tiene 2 tasas evolutivas (aunque muy cercano al que tiene tres tasas evolutivas).
Veamos el más complejo.

```{r}

fit3
```

La mayor tasa de evolución es al principio. Luego cae buscamente. Y al final sube un poco.

Veamoslo en una representación gráfica.

```{r}
## compute the total height of our cordylid tree
h<-max(nodeHeights(cordylid.tree))
## split our plot window into eight panels
par(mfrow=c(4,2))
## panel a) single-rate model graphed on the tree
plot(fit1,mar=c(1.1,4.1,2.1,0.1),ftype="i",fsize=0.5,col="gray")
mtext("(a)",adj=0,line=0)
## panel b) line graph of single-rate model
par(mar=c(4.1,4.1,2.1,1.1))
plot(NA,xlim=c(0,h),ylim=c(0,12),xlab="time",ylab=expression(sigma^2),bty="n")
lines(c(0,h),rep(fit1$sig2,2),lwd=3,col="gray")
mtext("(b)",adj=0,line=0)
## panel c) compute EB model and graph it on the tree
## calculate sigmaˆ2 through time under fitted model
s2<-fitEB$opt$sigsq*exp(fitEB$opt$a*seq(h/200,h-h/200,length.out=100))
s2.index<-round((s2-min(s2))/diff(range(s2))*100)+1
## use make.era.map to paint fitted EB model onto tree
tmp<-make.era.map(cordylid.tree,setNames(seq(0,h,length.out=101),s2.index))
## set colors for graphing
cols<-setNames(gray.colors(101,0.9,0),1:101)
## plot tree
plot(tmp,cols,mar=c(1.1,4.1,2.1,0.1),ftype="i",ylim=c(-0.1*Ntip(cordylid.tree),Ntip(cordylid.tree)),fsize=0.5)
## add color bar legend
add.color.bar(leg=0.5*h,cols=cols,prompt=FALSE,x=0,y=-0.05*Ntip(cordylid.tree),lims=round(range(s2),3),title=expression(sigma^2))
mtext("(c)",adj=0,line=0)
## panel d) line graph of EB model
par(mar=c(4.1,4.1,2.1,1.1))
plot(NA,xlim=c(0,h),ylim=c(0,12),xlab="time",ylab=expression(sigma^2),bty="n")
lines(seq(0,h,length.out=100),s2,lwd=3,col="gray")
mtext("(d)",adj=0,line=0)
## panel e) two-rate model projected on the tree
plot(fit2,mar=c(1.1,4.1,2.1,0.1),ftype="i",fsize=0.5,col=cols)
mtext("(e)",adj=0,line=0)
## panel f) line graph of two-rate model
par(mar=c(4.1,4.1,2.1,1.1))
plot(NA,xlim=c(0,h),ylim=c(0,12),xlab="time",ylab=expression(sigma^2),bty="n")
lines(c(0,fit2$shift,h),c(fit2$sig2,fit2$sig2[2]),type="s",lwd=3,col="gray")
mtext("(f)",adj=0,line=0)
## panel g) three-rate model projected on the tree
plot(fit3,mar=c(1.1,4.1,2.1,0.1),ftype="i",fsize=0.5,col=cols)
mtext("(g)",adj=0,line=0)
## panel h) line graph of three-rate model
par(mar=c(4.1,4.1,2.1,1.1))
plot(NA,xlim=c(0,h),ylim=c(0,12),xlab="time",ylab=expression(sigma^2),bty="n")
lines(c(0,fit3$shift,h),c(fit3$sig2,fit3$sig2[3]),type="s",lwd=3,col="gray")
mtext("(h)",adj=0,line=0)
```


ESTADÍSTICA BAYESIANA Y LA COMPUTACIÓN DE MODELOS EVOLUTIVOS COMPLEJOS

Cuando nos enfrentamos a modelos evolutivos complejos, como aquellos que involucran cambios en la tasa de evolución a lo largo del tiempo, necesitamos herramientas estadísticas potentes. Una de estas herramientas es el método rjMCMC (reversible jump Markov chain Monte Carlo).

¿Qué es rjMCMC?

Imagina que estás explorando un paisaje montañoso en busca del punto más alto. En lugar de caminar sin rumbo, utilizas un método que te permite saltar entre diferentes picos y valles, explorando así una mayor área. rjMCMC es similar: en lugar de simplemente ajustar los valores de los parámetros de un modelo, este método también te permite saltar entre diferentes modelos, cada uno con un conjunto distinto de parámetros.

Aplicación a modelos evolutivos

En nuestro caso, esto significa que podemos utilizar rjMCMC para explorar modelos evolutivos que difieren en el número de cambios en la tasa de evolución. Por ejemplo, podemos comparar un modelo sin cambios en la tasa con modelos que tienen 1, 2, 3 o más cambios. Al final del análisis, obtendremos la distribución a posteriori de los parámetros y modelos explorados, lo que nos permitirá determinar cuál modelo se ajusta mejor a nuestros datos.

Popularidad creciente

Este tipo de análisis, aunque relativamente reciente (Eastman et al., 2011), se está volviendo cada vez más popular en la biología evolutiva.

Implementación en R con el paquete bayou

Existen diversas implementaciones de modelos rjMCMC. En esta ocasión, nos centraremos en la implementación del paquete bayou de R (Uyeda et al., 2012). Este paquete nos permite inferir, mediante rjMCMC, el número de cambios en el óptimo de modelos Ornstein-Uhlenbeck (OU) más o menos complejos.

Instalación del paquete bayou

Es importante tener en cuenta que el paquete bayou no se encuentra en CRAN, el repositorio principal de paquetes de R. Por lo tanto, para instalarlo, deberemos utilizar la función install_github del paquete devtools de R, que nos permite instalar paquetes directamente desde repositorios de Github.

En resumen, rjMCMC es una herramienta poderosa que nos permite explorar una amplia gama de modelos evolutivos complejos y determinar cuál de ellos se ajusta mejor a nuestros datos. El paquete bayou de R facilita la aplicación de este método a modelos OU, lo que nos permite inferir el número de cambios en el óptimo a lo largo del tiempo.

```{r}
## load devtools
##require(devtools)
## install bayou from GitHub
##install_github("uyedaj/bayou")
library(bayou)

```

Para estos análisis usaremos los datos de masa corporal de mamíferos que están disponible en este proyecto de R.

```{r}
## read mammal tree from file
mammal.tree<-read.tree("mammalHR.phy")
print(mammal.tree,printlen=4)

## read mammal data
mammal.data<-read.csv("mammalHR.csv",row.names=1)
## extra log body mass as a new vector
bodyMass<-setNames(log(mammal.data$bodyMass),rownames(mammal.data))

```

En primer lugar vamos a crear la distribución a priori de nuestro parámetros a estimar con la función make.prior.

```{r}
## turn of the box for our plot
par(bty="n")
## make our OU prior distribution
priorOU<-make.prior(mammal.tree,dists=list(dalpha="dhalfcauchy",dsig2="dhalfcauchy",dk="cdpois",dtheta="dnorm"),param=list(dalpha=list(scale=0.1),dsig2=list(scale=0.1),dk=list(lambda=10, kmax=50),dsb=list(bmax=1, prob=1),dtheta=list(mean=mean(bodyMass),sd=1.5*sd(bodyMass))),plot.prior=TRUE)
```

La función make.prior nos permite definir las distribuciones a priori para los parámetros de nuestro modelo Ornstein-Uhlenbeck (OU). Estas distribuciones reflejan nuestras expectativas iniciales sobre los valores de los parámetros antes de analizar los datos.

dalpha: La fuerza de la selección natural

dalpha="dhalfcauchy": Asignamos una distribución a priori de tipo half-Cauchy al parámetro alfa (α), que representa la fuerza de la selección natural. La distribución half-Cauchy es una distribución que solo toma valores positivos, lo cual es lógico ya que la fuerza de la selección no puede ser negativa.
param=list(dalpha=list(scale=0.1)): Especificamos los parámetros de la distribución half-Cauchy. En este caso, el parámetro de escala es 0.1. Este valor controla la dispersión de la distribución, es decir, cuán probable es que alfa tome valores cercanos a cero o más alejados.

dk: El número de cambios de óptimo

dk="cdpois": Utilizamos una distribución a priori de tipo Poisson condicional para el parámetro k, que representa el número de cambios de óptimo en el modelo OU. La distribución de Poisson es adecuada para modelar el número de eventos que ocurren en un intervalo de tiempo dado, como el número de cambios de óptimo en nuestro modelo.
param=list(dk=list(lambda=10, kmax=50)): Definimos los parámetros de la distribución de Poisson condicional. lambda (λ) es el parámetro de tasa, que controla el número esperado de cambios de óptimo. kmax es el número máximo de cambios permitidos. En este caso, esperamos en promedio 10 cambios, pero permitimos hasta un máximo de 50.

Otros parámetros

De manera similar, podemos definir las distribuciones a priori para los demás parámetros del modelo OU, como dsig2 (la varianza del proceso) y dtheta (el valor óptimo).

plot.prior=TRUE

Esta opción le dice a la función make.prior que represente las distribuciones a priori que hemos definido. Esto es útil para visualizar nuestras expectativas iniciales sobre los parámetros y asegurarnos de que son adecuadas para nuestro análisis.

La función make.prior nos permite configurar las distribuciones a priori para los parámetros del modelo OU, lo cual es un paso fundamental en el análisis bayesiano. Estas distribuciones reflejan nuestras creencias iniciales sobre los valores de los parámetros y influyen en los resultados finales del análisis.



Para correr el análisis le tenemos que indicar valores iniciales a cada uno de los parámetros. Una manera de hacer esto puede ser al azar. bayou lo puede hacer con la función priorSim.
```{r}
## randomly select starting values for our MCMC
startpars<-priorSim(priorOU,mammal.tree,plot=FALSE)$pars[[1]]
startpars
```

Podemos apreciar los valores iniciales del análisis. 

Podemos incluso calcular la probabilidad a priori del modelo con los valores iniciales elegidos al azar.

```{r}
priorOU(startpars)
```

Ya estamos preparados para lanzar el análisis.

```{r}
mcmcOU<-bayou.makeMCMC(mammal.tree,bodyMass,prior=priorOU,plot.freq=NULL,file.dir=NULL,ticker.freq=1000000)

mammal.rjMCMC<-mcmcOU$run(100000)

```

Ahora vamos a descartar las primeras iteraciones del análisis que en cualquier análisis de tipo MCMC son subóptimas. Deberíamos de tener al menos 2 análisis para evaluar convergencia y estacionaridad y decidir el valor de burn-in pero por ahora vamos a descartar simplemente el 30% inicial del análisis.
Y vamos crear un objeto con un resumen de los resultados del análisis.

```{r}
mammal.rjMCMC<-set.burnin(mammal.rjMCMC,0.3)

mammal.mcmc.result<-summary(mammal.rjMCMC)

mammal.mcmc.result$statistics
```

Descripción de la tabla mammal.mcmc.result$statistics

Esta tabla resume los resultados de un análisis bayesiano utilizando el método MCMC (Markov chain Monte Carlo) para un modelo filogenético de evolución de rasgos en mamíferos. Cada fila representa un parámetro del modelo, y las columnas muestran diferentes estadísticas resumen de las muestras obtenidas para cada parámetro durante el proceso de MCMC.

Filas:

lnL (Log-verosimilitud): Logaritmo de la verosimilitud del modelo. Este valor mide el ajuste del modelo a los datos observados.
prior (Prior): Logaritmo de la probabilidad a priori del modelo. Este valor refleja nuestras creencias iniciales sobre los parámetros antes de ver los datos.
alpha: Parámetro que representa la fuerza de la selección natural en el modelo Ornstein-Uhlenbeck (OU).
sig2: Parámetro que representa la varianza del proceso de difusión en el modelo browniano o la varianza del error en el modelo OU.
k: Parámetro que representa el número de cambios de régimen (o de óptimo) en el modelo.
ntheta: Número de valores óptimos (theta) distintos en el modelo.
root.theta: Valor óptimo (theta) en la raíz del árbol filogenético.
all theta: Un resumen de los valores óptimos (theta) para todos los nodos del árbol filogenético.

Columnas:

Mean (Media): Media de las muestras a posteriori para cada parámetro. Esta es una estimación del valor más probable del parámetro.
SD (Desviación Estándar): Desviación estándar de las muestras a posteriori. Esta medida indica la incertidumbre asociada a la estimación del parámetro.
Naive SE (Error Estándar Ingenuo): Estimación del error estándar de la media, sin tener en cuenta la autocorrelación en las cadenas de MCMC.
Time-series SE (Error Estándar de la Serie de Tiempo): Estimación del error estándar de la media, teniendo en cuenta la autocorrelación en las cadenas de MCMC. Esta es una estimación más precisa del error estándar.
Effective Size (Tamaño Efectivo): Número de muestras independientes equivalentes a las muestras autocorrelacionadas obtenidas en las cadenas de MCMC. Un tamaño efectivo grande indica una mejor convergencia de las cadenas.
HPD95Lower (Límite Inferior del Intervalo de Credibilidad del 95%): Límite inferior del intervalo de credibilidad del 95%. Este intervalo contiene el 95% de la probabilidad a posteriori del parámetro.
HPD95Upper (Límite Superior del Intervalo de Credibilidad del 95%): Límite superior del intervalo de credibilidad del 95%.

Podemos utilizar la función plotSimmap.mcmc para ver un resumen visual de los resultados.
Vamos a representar la probabilidad de cambio de optimo con un corte de 0.25 de probabilidad a posteriori. Y también la evolución del valor de theta en al filogenia.

```{r}
## split our plotting area into two panels
par(mar=c(1.1,1.1,3.1,0.1),mfrow=c(1,2))
## plot regimes using different colors for all regime
## shifts with PP>0.25
plotSimmap.mcmc(mammal.rjMCMC,edge.type="regimes",lwd=2,pp.cutoff=0.25,cex=0.6)
mtext("(a)",adj=0,line=1)
## plot mean value of theta on each edge across posterior
## sample from rjMCMC
plotSimmap.mcmc(mammal.rjMCMC,edge.type="theta",lwd=2,pp.cutoff=0.25,cex=0.6,legend_settings=list(x=0.2*max(nodeHeights(mammal.tree)),y=0.7*Ntip(mammal.tree)))
mtext("(b)",adj=0,line=1)
```

En ambos arboles tenemos la probabilidad de cambio de optimo en cada rama representado con una un circulo, cuanto más grande mayor probabilidad. 
En el panel a las ramas están coloreadas en función de régiomen selectiovo theta al que pertenen, considerando solo los cambios con una PP mayor de 0.25.
En el panel b podemos apreciar la reconstrucción de caracter de interés en la filogenia.
######################

ACTIVIDADES

1. Repita el análisis de Anolis en este capítulo con el paquete OUwie, pero esta vez analice PC1 en lugar de PC3. Describe y cuantifica cómo difieren tus resultados.

```{r}
##Your code here


```

2. Repita el análisis de la evolución correlacionadas de medidas de la boca de peces piscívoros y no piscívoros, pero en este caso con la función evolvcv.lite (que nos dará dos modelos intermedios que no nos da la función evol.vcv. Esto modelos intermedios son aquellos en los que nuestros dos carácteres de interés evolucionan con la misma tasa en toda la filogenia pero con covarianza diferente, y viceversa).

```{r}
##Your code here


```


BIBLIOGRAFÍA TEÓRICA BÁSICA

Revell, L. J., González‐Valenzuela, L. E., Alfonso, A., Castellanos‐García, L. A., Guarnizo, C. E., & Crawford, A. J. (2018). Comparing evolutionary rates between trees, clades and traits. Methods in Ecology and Evolution, 9(4), 994-1005.

O'meara, B. C., Ané, C., Sanderson, M. J., & Wainwright, P. C. (2006). Testing for different rates of continuous trait evolution using likelihood. Evolution, 60(5), 922-933.


BIBLIOGRAFÍA COMPLEMENTARIA RECOMENDADA

Broeckhoven, C., El Adak, Y., Hui, C., Van Damme, R., & Stankowich, T. (2018). On dangerous ground: the evolution of body armour in cordyline lizards. Proceedings of the Royal Society B, 285(1880), 20180513.

Eastman, J. M., Alfaro, M. E., Joyce, P., Hipp, A. L., & Harmon, L. J. (2011). A novel comparative method for identifying shifts in the rate of character evolution on trees. Evolution, 65(12), 3578-3589.

Harmon, L. J., Schulte, J. A., Larson, A., & Losos, J. B. (2003). Tempo and mode of evolutionary radiation in iguanian lizards. Science, 301(5635), 961-964.

Mahler, D. L., Revell, L. J., Glor, R. E., & Losos, J. B. (2010). Ecological opportunity and the rate of morphological evolution in the diversification of Greater Antillean anoles. Evolution, 64(9), 2731-2745.

Uyeda, J. C., & Harmon, L. J. (2014). A novel Bayesian method for inferring and interpreting the dynamics of adaptive landscapes from phylogenetic comparative data. Systematic biology, 63(6), 902-918.


REFERENCIAS DE CASOS PRÁCTICOS
Larridon, I., Galan Diaz, J., Bauters, K., & Escudero, M. (2021). What drives diversification in a pantropical plant lineage with extraordinary capacity for long‐distance dispersal and colonization?. Journal of Biogeography, 48(1), 64-77.

Márquez‐Corro, J. I., Martín‐Bravo, S., Jiménez‐Mejías, P., Hipp, A. L., Spalink, D., Naczi, R. F., ... & Escudero, M. (2021). Macroevolutionary insights into sedges (Carex: Cyperaceae): the effects of rapid chromosome number evolution on lineage diversification. Journal of Systematics and Evolution, 59(4), 776-790.
